臺灣新竹地方法院行政訴訟判決　
109年度交字第247號
原      告  周其航

被      告  交通部公路總局新竹區監理所                                      設新竹縣○○鎮○○路0段00號
代  表  人  吳季娟
訴訟代理人  吳靜宜
上列當事人間交通裁決事件，原告不服民國109年12月15日竹監
裁字第50-E00000000號違反道路交通管理事件裁決，提起行政訴
訟，本院判決如下：
    主  文
原告之訴駁回。
訴訟費用新臺幣參佰元由原告負擔。
    事實及理由
壹、程序事項：
（一）原告起訴時，被告交通部公路總局新竹區監理所代表人為
      黃萬益，訴訟繫屬中，於民國110年6月4日由吳季娟繼任
      為代表人，並經其聲明承受訴訟，核無不合，應予准許。
（二）本件因屬不服被告所為道路交通管理處罰條例（下稱道交
      條例）第8條之裁決而提起撤銷訴訟，依行政訴訟法第237
      條之7規定，不經言詞辯論，逕行裁判，合先敘明。
貳、實體部分：
一、事實概要：原告騎乘所有MVE-7506號普通重型機車於109年9
    月23日17時14分許，行經新竹縣湖口鄉八德路與鐵騎路口，
    經員警逕行舉發「駕車行經有燈光號誌管制之交岔路口闖紅
    燈」交通違規，並填製違反道路交通管理事件通知單，原告
    於109年9月29日陳明相關事由提出申訴，被告函詢原舉發單
    位查明函覆違規屬實，並依道路交通管理處罰條例第53條第
    1項、第63條第1項第3款及「違反道路交通管理事件統一裁
    罰基準表」規定，於109年12月15日以竹監裁字第50-E00000
    000號裁決書，裁處原告罰鍰新臺幣1800元，並記違規點數3
    點。原告不服，提起本件行政訴訟。
二、本件原告主張略以：
（一）路口為大型三叉路口，為八德路(省道)與鐵騎路交會口，
      動線管制方式為(1):八德路南北通行號誌一組動線(2):鐵
      騎路往北行號誌一組動線(3):八德路往鐵騎路左行汽車專
      用號誌一組動線(4):八德路往鐵騎路左行機車號誌專用一
      組動線，共四組動線由七組號誌燈管制通行。員警攔停原
      告，闖八德路南北通行動線紅燈通行，舉發監視錄影佐證
      ，八德路南北動線為紅燈。原告行駛於管制路口確認八德
      路往鐵騎路左行機車號誌為綠燈通行，通行至鐵騎路仍為
      綠燈，舉發監視錄影佐證，機車通行過後號誌仍為綠燈。
      八德路南下路口號誌管制方式為:左行(汽)(機)車分流不
      同步，直行南下車輛與左行汽車同步，機車左行號誌綠燈
      時，八德路南北向為紅燈，汽車左行為紅燈，鐵騎路往八
      德路北行綠燈，故原告主張當下路權屬於機車專用並無闖
      紅燈之違規行為。原告與監理承辦人員電話申訴得知監理
      人員不知有機車專用燈號存在，與承辦員警對話亦有相同
      問題產生。本件攔停舉發警員，對動線號誌路權認知有不
      同解釋，於法不合告發
（二）並聲明：原處分撤銷，訴訟費用由被告負擔。
三、被告則答辯略以：
（一）本案經新湖分局110年2月2日竹縣湖警交字第1100700054
      號函(如附件6)覆略以，…二、查，旨案為本分局員警於10
      9年9月23日17時14分許在湖口鄉八德路與鐵騎路口處執行
      勤務時發現旨揭車輛由北往南行駛八德路時有違反規定闖
      紅燈情形，故遭本分局員警依處罰條例第53條1項，汽車
      駕駛人，行經有燈光號誌管制之交岔路口闖紅燈者舉發在
      案。三、次查，員警站立位置離該路口不遠且為得以目視
      方式清楚觀察號誌運轉情形處，而陳述人所稱機車左轉專
      用燈號應為八德路南北向號誌全紅後，供待轉格內機車及
      鐵騎路北上之車輛通行，故依陳述人行駛方向應由八德路
      綠燈亮起時，至待轉格等待鐵騎路綠燈號誌亮起才得以直
      行鐵騎路，而非於八德路紅燈亮起時逕跨越停止線左轉鐵
      騎路，且附有佐證影像可稽，故本分局依規舉發無誤，惠
      請貴所依權責卓處。次按，開單員警110年1月27日職務報
      告書所載：警員陳弘亞於109年09月23日16-18時於八德、
      鐵騎路口取締交通違規，見民眾周其航騎乘普重機(牌號M
      VE-7506)於八德路往南方向號誌為紅燈的狀況下仍持續行
      駛至鐵騎路，已違反道路交通管理處罰條例第53條01項闖
      紅燈，故依規攔停並製單舉發。經檢視路口監視器畫面確
      認周民違規事實明確。被告據以裁處，洵無不合。
（二）被告並聲明：原告之訴駁回，訴訟費用由原告負擔。
四、本院之判斷：
（一）依道路交通管理處罰條例第4條第2項規定：「駕駛人駕駛
      車輛、大眾捷運系統車輛或行人在道路上，應遵守道路交
      通標誌、標線、號誌之指示、警告、禁制規定，並服從執
      行交通勤務之警察或依法令執行指揮交通及交通稽查任務
      人員之指揮。」；另依據道路交通標誌標線號誌設置規則
      第206條規定：「行車管制號誌各燈號顯示之意義如左：
      五、圓形紅燈（一）車輛面對圓形紅燈表示禁止通行，不
      得超越停止線或進入路口。」；次按道路交通安全規則第
      99條第2項規定：「機車行駛至交岔路口，其轉彎，應依
      標誌或標線之規定行駛；無標誌或標線者，應依第一百零
      二條及下列規定行駛：一、內側車道設有禁行機車標誌或
      標線者，應依兩段方式進行左轉，不得由內側或其他車道
      左轉。二、在三快車道以上單行道道路，行駛於右側車道
      或慢車道者，應以兩段方式進行左轉彎；行駛於左側車道
      或慢車道者，應以兩段方式進行右轉彎。」、同規則第10
      2條第1項第1 款規定：「汽車行駛至交岔路口，其行進、
      轉彎，應依下列規定：應遵守燈光號誌或交通指揮人員之
      指揮，遇有交通指揮人員指揮與燈光號誌並用時，以交通
      指揮人員之指揮為準。」。違反上開規定者，依道路交通
      管理處罰條例第53條規定舉發：「汽車駕駛人，行經有燈
      光號誌管制之交岔路口闖紅燈者，處新臺幣一千八百元以
      上五千四百元以下罰鍰。前項紅燈右轉行為者，處新臺幣
      六百元以上一千八百元以下罰鍰。」，並依同條例第63條
      第1項第3款規定：「汽車駕駛人有下列各款所列條款之一
      者，除依原條款處罰鍰外，並予記點：三、有第四十三條
      、第五十三條或第五十四條情形之一者，各記違規點數3
      點。」，分別定有明文。
（二）原告於上揭時地騎乘系爭機車，遭舉發員警認有闖紅燈之
      違規行為，嗣經員警逕行舉發原告之事實，有舉發通知單
      、裁決書及其送達證書、新竹縣政府警察局新湖分局109
      年11月27日竹縣湖警交字第1090701073號函、110年2月2
      日竹縣湖警交字第1100700054號函、汽車車籍及駕駛人駕
      籍查詢報表、採證光碟等在卷可稽，堪信屬實。
（三）經查，本件違規地點新竹縣湖口鄉八德路與鐵騎路交岔之
      系爭路口，為多時相號誌路口，八德路北向車道並設有機
      慢車兩段式左轉標誌。是原告於騎乘機車沿八德路北向車
      道行駛至系爭路口欲左轉鐵騎路時，本應在號誌顯示允許
      直行時先行駛至右前方路口之左轉待轉區等待左轉，俟該
      方向號誌顯示允許直行後再行續駛，以兩段方式完成左轉
      ，方屬適法。次查，本件係舉發機關執勤員警於上開時地
      ，親眼目睹系爭車輛於行經上開設有號誌管制交岔路口時
      ，面對紅燈管制狀態時，仍逕行超越停止線並穿越路口至
      銜接路段，乃依法舉發等節，業據舉發機關110年2月2日
      竹縣湖警交字第11007000054號函述綦詳（見本院卷第89
      頁），核與本件舉發員警於交通違規申訴案件調查表所載
      （見本院卷第71頁）等語相符。此外，經本院當庭勘驗舉
      發違規採證攝影，其內容略為：「監視器畫面(08湖口鄉
      八德路鐵騎路口-鐵騎路口全景-8)時間2020/09/23 17：0
      9：29可見違規當時八德路一段路口號誌為紅燈，畫面右
      側機車停等區內機車騎士往鐵騎路口通行(機車待轉區前
      方號誌為綠燈)，時間2020/09/2317：09：37-17：09：54
      可見原告騎乘機車出現於監視器畫面右側，隨後原告無視
      八德路一段路口前方為紅燈號誌，仍繼續前行超越機車停
      等區後，穿越停止線逕自左行前往鐵騎路方向，同時間同
      方向之其餘機車均先後停等於停止線上，並未向前行駛」
      （見本院卷第149頁）。由此可知，原告確有於系爭路口
      交通號誌轉換為圓形紅燈時，仍繼續穿越系爭路口並左轉
      而闖紅燈，與上開函述及交通違規申訴案件調查表所載之
      違規事實大致相同。而由上開路口監視器影像，能清楚辨
      認該輛機車之車牌號碼，且由號誌轉換後僅有一輛機車穿
      越系爭路口等情，堪認舉發員警應無認錯車輛之可能。是
      以，在上開影像闖紅燈之車輛即為原告騎乘之系爭機車之
      事實，堪予認定。
（四）揆諸上開說明，原告騎乘系爭重型機車闖紅燈，事屬明確
      ，要可認定。雖原告主張燈號之認定有疑義。然依據道路
      交通標誌標線號誌設置規則第206條規定：「行車管制號
      誌各燈號顯示之意義如左：五、圓形紅燈（一）車輛面對
      圓形紅燈表示禁止通行，不得超越停止線或進入路口。」
      原告既為合法考領取得汽車駕駛執照之人，有汽車車籍查
      詢資料及駕駛人基本資料為憑，且原告為具有正常智識程
      度之成年人，其對上述規定應知之甚詳，並應確實遵守，
      對於前揭法令規定，自難諉為不知，此外，本件復無何得
      減輕或免除其處罰之特殊情節存在，依上開說明，原告尚
      不得以不知號誌規定而免除行政罰。
五、綜上所述，原告確有上開「駕車行經有燈光號誌管制之交岔
    路口闖紅燈」之違規行為，被告依管理處罰條例第53條第1
    項、第63條第1項第3款及違反道路交通管理事件統一裁罰基
    準及處理細則所訂違反道路交通管理事件統一裁罰基準表規
    定，裁處罰鍰1800元，並記違規點數3點，核無違誤。原告
    仍執前詞而訴請撤銷原處分，為無理由，應予駁回。
六、本件判決基礎已臻明確，兩造其餘之攻擊防禦方法經本院斟
    酌後，核與判決不生影響，無一一論述之必要，併予敘明。
七、本件第一審裁判費為300元，應由原告負擔，爰確定第一審
    訴訟費用額如主文第2項所示。
八、據上論結，本件原告之訴為無理由，依行政訴訟法第98條第
    1 項前段，判決如主文。
中　　華　　民　　國　　110 　年　　10　　月　　14　　日
                  行政訴訟庭  法  官  李毓華 
以上正本係照原本作成。
如不服本判決，應於判決送達後20日內，向本院提出上訴狀並表
明上訴理由（原判決所違背之法令及其具體內容或依訴訟資料可
認為原判決有違背法令之具體事實），其未載明上訴理由者，應
於提出上訴後20日內向本院補提理由書（上訴狀及上訴理由書均
須按他造人數附繕本，如未按期補提上訴理由書，則逕予駁回上
訴），並應繳納上訴裁判費新臺幣750元。
中　　華　　民　　國　　110 　年　　10　　月　　15　　日
                              書記官  劉文倩